【裁判字號】    98,上訴,5058
【裁判日期】    981230
【裁判案由】    毒品危害防制條例
【裁判全文】
臺灣高等法院刑事判決                98年度上訴字第5058號
上  訴  人
即  被  告  甲○○
上列上訴人因毒品危害防制條例案件，不服臺灣板橋地方法院98
年度訴字第1913號，中華民國98年10月6日第一審判決（起訴案
號：臺灣板橋地方法院檢察署98年度毒偵字第2852號），提起上
訴，本院判決如下：
    主  文
上訴駁回。
    理  由
一、按依刑事訴訟法第350條、第361條、第362條、第367條規定
    ，不服地方法院之第一審判決而上訴者，須提出上訴書狀，
    並應敘述具體理由，為上訴必備之程式。倘所提出之書狀未
    敘述上訴理由，或僅曾以言詞陳述上訴理由者，均應於上訴
    期間屆滿後20日內補提理由書於第一審法院。第一審法院經
    形式審查，認逾期未補提上訴理由者，應定期間先命補正；
    逾期未補正者，為上訴不合法律上之程式，應以裁定駁回。
    又雖已提出上訴理由，但所提非屬具體理由者，則由第二審
    法院以上訴不合法律上之程式，判決駁回。而所謂具體理由
    ，必係依據卷內既有訴訟資料或提出新事證，指摘或表明第
    一審判決有何採證認事、用法或量刑等足以影響判決本旨之
    不當或違法，而構成應予撤銷之具體事由，始克當之（例如
    ：依憑證據法則具體指出所採證據何以不具證據能力，或依
    憑卷證資料，明確指出所為證據證明力之判斷如何違背經驗
    、論理法則），若僅泛言原判決認定事實錯誤、違背法令、
    量刑失之過重或輕縱，而未依上開意旨指出具體事由，或形
    式上雖已指出具體事由，然該事由縱使屬實，亦不足以認為
    原判決有何不當或違法者（例如：對不具有調查必要性之證
    據，法院未依聲請調查亦未說明理由，或援用證據不當，但
    除去該證據仍應為同一事實之認定），皆難謂係具體理由，
    俾與第二審上訴制度旨在請求第二審法院撤銷、變更第一審
    不當或違法之判決，以實現個案救濟之立法目的相契合，並
    節制濫行上訴（最高法院97年度臺上字第892號判決要旨參
    照）。
二、本件上訴人即被告不服原審判決，提起上訴，上訴狀理由略
    以：(一)警詢筆錄記載與事實不符，98年4月9日看診後，服用
    醫師所開精神科藥物，精神恍惚，神智不清而為警查獲，該
    警詢筆錄全由員警擅自填寫，做完筆錄後即強拉被告之手按
    下指紋，又無警詢錄音帶佐證，已違反刑事訴訟法第100條
    之1訊問被告，應全程錄音之規定。(二)另上訴人要求原審法
    院播放警詢錄音帶，法官卻說無警詢錄音帶，漏未審酌調查
    有利被告之證據，狀請鈞院將原判決撤銷云云。
三、本院查：
  (一)本案原審判決認上訴人即被告甲○○前因施用毒品案件，經
    法院裁定送觀察、勒戒後，認有繼續施用毒品傾向，再經法
    院裁定施以強制戒治，嗣經法院先後裁定停止戒治、撤銷停
    止戒治，已於91年12月10日強制戒治執行完畢，並由臺灣板
    橋地方法院檢察署檢察官以92年度戒毒偵字第77號為不起訴
    處分確定，惟於上開強制戒治執行完畢後5年內，復因施用
    第一級毒品案件，先後經臺灣板橋地方法院以93年度簡字第
    299號判處有期徒刑6月確定（已於93年9月21日易科罰金執
    行完畢）、臺灣桃園地方法院以95年度訴字第705號判處有
    期徒刑8月確定。另因竊盜、偽造文書、贓物等案件，經法
    院各判處有期徒刑1年6月、6月、3月確定，嗣經法院裁定減
    刑並定應執行刑為有期徒刑1年又15日確定；連同上開施用
    第一級毒品案件所處之有期徒刑8月、另案竊盜所處之拘役
    40日（亦經減刑，各減為有期徒刑4月、拘役20日）接續執
    行，甫於96年11月9日縮刑期滿執行完畢。又於96年間因施
    用毒品案件，經臺灣板橋地方法院以97年度訴字第1139號判
    處有期徒刑8月，並經本院以97年度上訴字第29 27號駁回上
    訴確定在案。詎甲○○仍不知悔改，於98年4月9日16時25
    分許，在臺北縣三峽鎮○○街46號對面巷子停車場內，以將
    海洛因置於注射針筒施打手臂靜脈之方法，施用第一級毒品
    海洛因乙次。嗣於同日17時10分許，在臺北縣三峽鎮○○街
    46號前為警查獲，並扣得其所有供施用海洛因所用之注射針
    筒一支。被告固不否認於上開時地為警查獲並採集尿液送驗
    乙情，惟矢口否認上開施用第一級毒品海洛因犯行，然上開
    犯罪事實，業經被告於警詢及偵查中供承在卷（見偵查卷第
    5面正反面、第24頁），且被告於98年4月9日為警所採尿液
    送臺灣檢驗科技股份有限公司檢驗結果，發現確有鴉片類之
    陽性反應，此有臺北縣政府警察局三峽分局查獲毒品危害防
    制條例案姓名對照表、臺灣檢驗科技股份有限公司98年4月
    27日（報告編號UL／2009/40632）出具之濫用藥物檢驗報告
    各1紙附卷可稽（見偵卷第50至51頁），又扣案之注射針筒1
    支，經送請法務部調查局鑑定結果為：針頭內疑似血跡之檢
    體經聯苯胺試劑檢測，呈陽性血跡反應，又經比對針筒內血
    跡之各項DNA型別與被告口腔棉棒之相對應型別均相同，研
    判針筒上血跡極可能（機率99.99%以上）來自被告甲○○等
    語，有該局98年7月10日調科肆字第09800369850號鑑定書1
    份可憑（見原審卷第44頁），被告之犯行足堪認定。又被告
    有前揭犯罪及科刑紀錄，此有被告之本院被告前案紀錄表乙
    份可稽，復於5年內，故意再犯有期徒刑以上之本罪，為累
    犯，依刑法第47條第1項之規定，加重其刑。原審爰審酌被
    告戒除毒癮之意志薄弱，並考量施用毒品者均具有相當程度
    之生理成癮性及心理依賴性，戒除不易，且犯罪心態與一般
    刑事犯罪之本質不同，非難性較低，暨衡以其施用毒品之動
    機、目的、手段，及犯罪後否認犯行之態度等一切情狀，量
    處被告有期徒刑一年二月，並說明扣案之注射針筒1支，為
    被告所有供施用毒品所用之物，依法宣告沒收等情，均已詳
    敘所憑證據、認定理由及量刑依據。從形式上觀察，原判決
    並無認定事實錯誤、量刑瑕疵或違背法令之情形可言。
  (二)被告上訴主張警詢筆錄記載與事實不符，且無警詢錄音帶可
    佐明顯違法，又稱原審時曾請求調閱警詢錄音帶播放，法院
    未予調查，並稱無警詢錄音帶云云。然查，被告聲請調閱播
    放警詢錄音帶乙節，業經原審法院當庭評議後認核無必要，
    而裁定駁回等情，有原審法院98年9月22日審判筆錄可憑（
    見原審卷第61頁），且本案被告經警移送臺灣板橋地方法院
    檢察署偵查時，已將被告連同扣案證物及警詢錄音帶一併移
    送之情，亦有台北縣政府警察局三峽分局刑事案件移送書、
    警詢錄音帶1卷（見偵查卷後附存放袋）存卷可查，可見並
    無被告上訴意旨所稱原審漏未調查、警詢筆錄未依法錄音等
    情事。參以被告於偵查中業已供承於98年4月9日下午在台北
    縣三峽鎮○○街，以針筒注射方式施用海洛因1次之事實，
    並坦承扣案之注射針筒為其所有等語（見偵卷第24至25頁）
    ，且觀諸被告警詢、偵訊筆錄之內容關於施用毒品海洛因之
    供述前後一致，於偵查中非但未提及遭員警非法取供之情形
    ，反而坦承前述施用毒品海洛因之犯行，足徵被告辯稱未施
    用毒品海洛因云云，實屬無據。再者，原判決已說明其認定
    被告有施用第一級毒品海洛因之理由，不僅依據被告之尿液
    檢驗報告，為求慎重，更採集被告之口腔黏膜細胞，與送驗
    注射針筒內殘留之血液進行人類遺傳因子DNA STR型別鑑定
    ，確認針筒上血跡極可能來自被告之機率達百分之99.99以
    上，方依憑該法務部調查局鑑定書、尿液檢驗報告及扣案注
    射針筒，為認定被告有施用第一級毒品海洛因之論據，並非
    僅憑被告於警詢、偵查中之自白。是被告上開上訴理由，尚
    不足以認為原審判決有何不當或違法，核非上開法條規定之
    上訴應敘述之具體理由。被告復未另外具體指摘原審判決關
    於認定事實、適用法律及量刑等事項，究竟有何違法或不當
    之具體情形。揆諸上開說明，本件上訴未敘述具體理由，本
    院亦無須再命補正，其上訴不合法，應予駁回，並不經言詞
    辯論為之。
四、據上論斷，應依刑事訴訟法第367條前段、第372條，判決如
    主文。
中    華    民    國    98    年    12    月    30    日
                  刑事第十八庭審判長法  官  吳鴻章
                                    法  官  曾淑華
                                    法  官  汪梅芬
以上正本證明與原本無異。
如不服本判決，應於收受送達後10日內向本院提出上訴書狀，其
未敘述上訴之理由者並得於提起上訴後10日內向本院補提理由書
（均須按他造當事人之人數附繕本）「切勿逕送上級法院」。
                                    書記官  劉寶鈴
中    華    民    國    98    年    12    月    30    日


司法院資訊處製作；財團法人民間司法改革基金會備份。
